【裁判字號】    99,審抗,36
【裁判日期】    990315
【裁判案由】    本票裁定
【裁判全文】
臺灣臺北地方法院民事裁定              99年度審抗字第36號
抗  告  人  丁○○
相  對  人  上海商業儲蓄銀行股份有限公司
法定代理人  甲○○
代  理  人  乙○○
            丙○○
上列當事人間請求本票裁定事件，抗告人對於民國99年1月5日本
院所為99年度司票字第134號之裁定提起抗告，本院裁定如下：
    主  文
抗告駁回。
抗告程序費用新台幣壹仟元由抗告人負擔。
    理  由
一、本件抗告意旨略以：本件爭執之本票，已過時效日期，爰提
    起抗告請准廢棄原裁定云云。
二、本件相對人於原審主張：其執有抗告人與第三人林華泰於民
    國87年12月28日所簽發之本票 1紙，金額為新台幣（下同）
    1,850,000元，付款地在臺北市，其中649,903元部分之利息
    按年息4.07%，另 1,151,400元部分，按年息3.61%計算，免
    除作成拒絕證書，到期日為98年6月6日，詎經相對人於到期
    日經提示未獲付款，為此聲請原法院裁定准予強制執行。
三、按執票人向本票發票人行使追索權時，得聲請法院裁定後強
    制執行，票據法第 123條定有明文。本票執票人，依前開規
    定，聲請法院裁定許可對發票人強制執行，性質上係屬非訟
    事件，此項聲請之裁定及抗告法院之裁定，僅依非訟事件程
    序以審查強制執行許可與否，並無確定實體上法律關係存否
    之效力，如發票人就票據債務之存否有爭執時，應由發票人
    另提起確認之訴，以資解決，是關於本票之票款請求權有無
    罹於時效而消滅之事項，因涉及請求權時效有無中斷、如何
    計算等事實待調查認定，並非單由票面外觀之形式上記載即
    得判斷，以非訟事件程序審查強制執行許可與否，既無確定
    實體法律關係存否之效力，此時效消滅之抗辯應屬實體上法
    律關係之抗辯，應非裁定法院所得審酌之事項（參見最高法
    院 83年度台抗字第227號裁定意旨及臺灣高等法院94年法律
    座談會民事類提案第15-1號研究結果）。經查，本件抗告人
    主張相對人本票請求權已罹於消滅時效一節，已為相對人所
    否認，而依票據法第22條第1項關於票據上之權利，對匯票
    承兌人及本票發票人，自到期日起算3年間不行使，因時效
    而消滅之規定，本件相對人所提出之本票上復有記載到期日
    為98年6月6日（參原卷聲請狀所附本票影本），迄至相對人
    聲請本票裁定之日即98年10月23日（參原卷聲請狀），形式
    觀之並未逾3年，是抗告人所稱本件本票已過時效日期之抗
    辯，並不足採，惟此仍不妨抗告人得就所爭執事由另依實體
    法規定提起訴訟為解決之權利，附予敘明。從而，由該本票
    票載內容既堪認形式上相對人有此票據請求權存在，原審為
    形式審查後據以裁定准予強制執行，並無不當，抗告意旨仍
    只摘原裁定不當，求予廢棄，委無理由，應予駁回。
四、據上論結，本件抗告為無理由，爰依非訟事件法第21條第 2
    項、第24條第1項、第46條，民事訴訟法第495條之1第1項、
    第449條第1項、第78條，裁定如主文。
中    華    民    國    99    年    3     月    15    日
                  民事第六庭審判長法  官  朱漢寶
                                  法  官  陶亞琴
                                  法  官  林麗真
以上正本係照原本作成
本件不得聲請不服
中    華    民    國    99    年    3     月    15    日
                                  書記官  黃靖雅

司法院資訊處製作；財團法人民間司法改革基金會備份。
